臺灣臺中地方法院民事判決　100年度續字第3號
請　求　人
即　被　告　陳忠和
相　對　人
即　原　告　賴榮江
訴訟代理人　楊怡婷
上當事人間請求遷讓房屋等事件，被告對於中華民國100年8月10
日在本院成立之訴訟上和解（100年度訴字第1489號）請求繼續
審判，本院判決如下：
    主    文
請求駁回。
請求費用由被告負擔。
    理    由
一、本件請求人即被告（下稱請求人）請求繼續審判意旨略以：
    因為8月10日是請求人母親32週年忌日，因請求人母親原葬
    在太平鄉十字園墓地，被政府整地撿骨火化後，因為請求人
    沒錢存入納骨塔，所以暫時存放在請求人住處。請求人沒錢
    處理，是因為現住處因敏督利颱風水災災害，所有資金、財
    產、設備在此受災破產，所以無錢安置，內心無比難過，請
    求人內心非常自責。所以民國100年8月10日下午2時10分開
    庭時，請求人因痛哭、傷心、極度難過，於視力模糊，頭部
    痛苦昏昏的情況下出庭，且當庭法官並未告知和解筆錄內容
    ，所以請求繼續審判云云。
二、按當事人對於和解請求繼續審判，依民事訴訟法第380條第3
    項準用同法第500第1項及第2項規定，應自和解成立之日起
    30日之不變期間內為之，如請求繼續審判之理由知悉在後者
    ，該項期間自知悉時起算，最高法院70年台抗字第291號判
    例可資參照。查本件兩造間訴訟上和解成立於100年8月10日
    ，有該和解筆錄可參，而請求人係於100年8月30日具狀請求
    繼續審判，有申請請求繼續審判狀在卷可憑，是請求人請求
    繼續審判並未逾30日之不變期間，合先敘明。
三、次按和解有無效或得撤銷之原因者，當事人得請求繼續審判
    ，民事訴訟法第380條第2項定有明文。是訴訟上之和解，為
    私法上之法律行為，同時亦為訴訟法上之訴訟行為。申言之
    ，訴訟上和解一方面以就私法上之法律關係止息爭執為目的
    ，而生私法上效果之法律行為；他方面又以終結訴訟或訴訟
    之某爭點為目的，而生訴訟法上效果之訴訟行為。兩者之間
    ，實有合一不可分離之關係，故其行為如有私法上或訴訟法
    上無效或得撤銷之事由存在，不問何者，均屬民事訴訟法第
    380條第2項所謂和解有無效或得撤銷之原因，當事人自得以
    之為請求繼續審判之理由（最高法院43年台上字第1075號判
    例意旨參照）。而所謂私法上無效或得撤銷之事由，例如：
    和解有內容違反法律強制禁止規定或背於公序良俗，或和解
    有詐欺、脅迫、錯誤（錯誤應受民法第738條之限制）等情
    形。至所謂訴訟法上無效或得撤銷之事由，例如：和解之當
    事人無當事人能力或無訴訟能力、當事人不適格、訴訟代理
    人無特別代理權等情形，且該無效或得撤銷原因之有無，悉
    依和解成立時之狀態決之，不包括和解成立前存在或和解成
    立後發生之事由在內。因之，倘無民事訴訟法第380條第2項
    之情形，自無繼續審判之可言（最高法院52年台上字第500
    號判例意旨參照）。又當事人主張訴訟上之和解未成立或無
    效、經撤銷請求繼續審判無理由者，應以判決駁回其請求（
    最高法院最高法院28 年7月19日28年度決議、司法院院解字
    第3225號解釋意旨參照）。
四、本件請求人雖執前情為由，請求繼續審判。惟查：
（一）本院100年訴字第1489號遷讓房屋等事件（下稱前案），
      乃相對人即原告（下稱相對人）主張門牌號碼台中市○○
      區○○路293巷3號之房屋（下稱系爭房屋）為其所有，原
      由聲請人承租，每月租金新臺幣（下同）1萬元，但聲請
      人自95年1月起即未付，至99年10月止已積欠57萬元租金
      ，相對人乃於99年10月18日以存證信函通知終止租約，聲
      請人無權占有系爭房屋，因而請求請求人將系爭房屋遷讓
      返還。本院100年8月10日言詞辯論時，兩造於本院第31法
      庭成立內容為「壹、被告（即本件聲請人）願於民國101
      年2 月10日前自台中市○○區○○路293巷3號之房屋遷出
      ，並將上開房屋返還原告（即本件相對人）。貳、被告願
      於民國100年9月10日、100年10月10日前各給付原告新台
      幣6000元，如一期未給付視為全部到期。參、原告其餘請
      求拋棄。肆、訴訟費用各自負擔。」之和解（下稱系爭和
      解）等情，業據本院調取前案卷宗查核無誤。
（二）經核前開訴訟上和解，乃經承審法官於言詞辯論當庭勸諭
      而成立，系爭和解過程大略如下：
      （被告：即本件聲請人陳忠和、原告：即本件相對人賴榮
      江、原告複代：即原告複代理人蘇志淵律師）
      法官：好，那陳忠和先生，上次我們條件已經講好，就是
            6個月，前2個月你同樣需要付租，就是付一萬二，
            總共付一萬二，6個月到，就要搬還人家。
      ……
      被告：房租啦，房租，我是想還是要付給他比較好
      法官：你要全部都付，6個月都要全付
      被告：6個月全付
      法官：全付，6個月到時間到，你就要搬走
      被告：總付，6個月到我儘量搬
      法官：不是儘量，規定是一定要搬
      ……
      法官：等一下，陳先生你講清楚，半年搬走你到底是有同
            意或是不同意
      被告：有同意，但是我是擔心萬一我東西非常多怕搬來不
            及
      法官：有同意，那萬一就照和解條件走，如果你6個月內
            無法搬，就照和解條件，直接強制執行，就像判決
            一樣。
      ……
      法官：好，陳先生，現在法官再問你一次，你是不是同意
            半年內搬走
      被告：我同意，同意法官的指導
      法官：同意哦，那租金的部分，原告都已經同意你支付2
            個月，4個月的租金就不用付了，你自已再去找房
            子好不好，給你有多一點充裕的款項可以去找房子
            ，你要儘量去搬，趕快去搬，好不好，這樣你同意
            嗎？
      被告：好，好，同意啦，感恩啦。
      法官：那原告同意嗎？
      原告：我同意
      ……
      法官：……好，那，現在和解的條件，我再講一次，聽清
            楚，兩造都聽清楚，就是，被告同意在101年2月10
            日前，從台中市○○區○○路293巷3號之房子遷出
            ，並且把這個房子返還給原告，賴先生，對不起，
            陳先生，了解嗎
      被告：是，謝謝法官
      法官：了解哦，還有一個條件，你呢同意在9月10日、10
            月10日各給付6千塊租金給原告
      被告：還有今天也是
      法官：沒有，就二期，就二期，就這二期，你要今天給也
            可以，你只要在9月10日、10月10日前給都可以，
            了解嗎
      被告：好，好，了解，因為我每個月都要付給他房租
      法官：各給付6千元，然後原告其餘請求拋棄，訴訟費用
            各自負擔，原告複代這樣可以嗎
      ……
      法官：那這些條件可以接受啦？陳先生？好嗎？可以哦？
      被告：好，好啦，感恩啦，謝謝
      法官：陳先生可以哦，好…
      ……
      法官：陳先生，麻煩你再聽清楚法官再跟講一句話
      被告：好，謝謝你
      法官：和解筆錄，書記官蓋好大印之後會寄一份給你，你
            記得一定要照和解的條件去做，了解嗎
      被告：了解
      上開對話內容有前案100年8月10日庭訊錄音光碟、錄音譯
      文在卷可參，並經本院會同兩造當庭勘驗無誤（見本院
      100 年9月14日調查筆錄）。
（三）再查前案於100年8月3日開庭時，聲請人當庭表示願意於6
      個月內搬遷，並同意給付前2個月之租金等語，但因相對
      人未到庭，且到庭之複代理人無法聯絡上相對人而請求改
      期，有該案件100年8月3日言詞辯論筆錄可參。
（四）綜上，系爭和解條件聲請人於100年8月3日即表示同意，
      經相對人複代理人轉知相對人，相對人同意後，始於100
      年8月10日到庭欲達成訴訟上和解。又系爭和解內容於100
      年8月10日當庭製作時，法官多次與兩造確認其內容，聲
      請人當庭表示「同意」、「瞭解」至少3次以上。系爭和
      解內容既經兩造同意後始製作完成，交由兩造閱覽無誤而
      簽名，是請求人於和解時實已充分瞭解和解內容及文義，
      並無所指不瞭解或法官未告知和解內容之事實，則系爭和
      解自屬合法有效成立，而無何無效或得撤銷之事由存在。
      請求人事後反悔而指摘未瞭解和解內容、法官未告知和解
      內容云云，與事實不符，殊不能認為可取。是其執前情主
      張，揆之首揭說明，應認無理由。
五、另再審之訴顯無再審理由者，法院得不經言詞辯論，以判決
    駁回之，民事訴訟法第502條第2項定有明文。此項規定，依
    同法第380條第3項規定，於請求繼續審判之程序準用之，故
    繼續審判之請求，顯無理由者，法院亦得不經言詞辯論，逕
    以判決駁回之。依前所述，系爭和解並無請求權人主張之事
    由，聲請人之請求在法律上顯不得據為請求繼續審判之理由
    ，爰不經言詞辯論，逕以判決駁回之。
六、據上論結，本件聲請人請求為無理由，依民事訴訟法第380
    條第3項、第502條第2項、第78條，判決如主文。
中    華    民    國    100    年    9    月    29    日
                  民事第一庭    法  官  周玉蘭
以上正本係照原本作成。
如對本判決上訴，須於判決送達後20日內向本院提出上訴狀（須
附繕本）。如委任律師提起上訴者，應一併繳納上訴審裁判費。
中    華    民    國    100    年    9    月    29    日
                                書記官  董美惠